【裁判字號】    94,簡上,715
【裁判日期】    950407
【裁判案由】    電子遊戲場業管理條例
【裁判全文】
臺灣板橋地方法院刑事判決             94年度簡上字第715號
上  訴  人  甲○○
即  被  告
選任辯護人  張漢榮律師
            林宇文律師
上列上訴人因違反電子遊戲場業管理條例案件，不服本院九十四
年度簡字第二一八五號中華民國九十四年十一月八日第一審判決
（聲請簡易處刑案號：九十四年度偵字第六七五三號），提起上
訴，本院管轄之第二審合議庭判決如下：
    主  文
上訴駁回。
    事實及理由
一、本件經本院管轄第二審之合議庭審理結果，認第一審以被告
    犯電子遊戲場業管理條例第二十二條之違反未依電子遊戲場
    業管理條例規定辦理營利事業登記者，而判處有期徒刑四月
    ，並准以三百元折算一日易科罰金，經核其認事用法及量刑
    均無不當，應予維持，其餘引用如附件第一審判決書記載之
    事實、證據及理由。
二、經查：
    (一)被告即上訴人甲○○自民國九十三年十一月二十四日起，
      在臺北縣板橋市○○○路○段五號一、二樓「樂透遊樂場
      」，擺設如附表所示利用電、電子、電腦、機械或其他類
      似方式操控，以產生或顯示聲光影像、圖案、動作之電子
      遊戲機共計六十六台（內含ＩＣ板共六十六片），供不特
      定之顧客持現金以一定比例開分把玩，經營電子遊戲場業
      。嗣於九十三年十一月三十日下午二時三十分許，在上址
      為警查獲並扣得甲○○所有、供經營電子遊戲場業所用如
      附表所示之電子遊戲機共六十六台（共含ＩＣ板六十六片
      ）等情，業據被告於警詢、偵查及審理中供認不諱，復有
      臺北縣政府聯合查報小組稽查違規商業活動現場紀錄表乙
      份、現場照片十四紙及扣案電子遊戲機六十六臺（均含Ｉ
      Ｃ板）在卷可稽，是被告於上址經營電子遊戲場業等情，
      足堪認定。
    (二)被告雖辯稱其所經營之「樂透遊樂場」，於五十三年間即
      取得營利事業登記證，營業項目為「娛樂遊藝場（特定營
      業）」，而依經濟部（八九）商字第八九二○一六七二號
      函覆內容「遊樂場業務」與「遊藝場業務」，均屬相同業
      務，登記為遊樂場（園）業，又依經濟部九十年九月四日
      經商七字第○九○○二一八八四七○號函解釋「遊藝場業
      、電子遊藝場業與電子遊戲場業屬相同業務」。是被告所
      持有之營利事業登記證，在電子遊戲場業管理條例公布前
      ，係屬電子遊戲場業管理條例第三十八條所稱之「本條例
      施行前已領有營利事業登記證之電子遊戲場業」，被告所
      持有之營利事業登記證屬於舊的營利事業登記證，縱算被
      告未辦理變更，亦僅觸犯行政罰，而非無照營業。至電子
      遊戲場業輔導管理規則發布前取得電子遊戲場業之營利事
      業登記者，不因該規則發布後未辦理相關登記，而導致原
      先取得之電子遊戲場業營利事業登記失效。在電子遊戲場
      業管理條例頒布後，經濟部方在營業項目歸列「Ｊ７０１
      ０１０」，在此之前社會上早有電動玩具，但在五十三年
      間，營業項目不可能登記為「電子遊戲場業」云云。是本
      件應審酌重點為被告經營之「樂透遊樂場」於五十二年核
      准設立營利事業登記項目為「娛樂遊藝場業（特定營業）
      」時，係指何種特定業務？以及該「樂透遊樂場」之營利
      事業項目自五十二年核准登記後有無變更？該營利事業種
      類在電子遊戲場業管理條例頒布施行後，是否即為營利事
      業項目「電子遊戲場業」？
    (三)經查，「樂透遊樂場」於五十二年十二月七日設立登記時
      名稱為「新興彈子房」，其營業種類為娛樂遊技場（撞球
      場），並於營利事業登記證載明其營業為「娛樂遊藝場（
      特定營業）」，於九十一年十月二十五日變更名稱為「樂
      透遊樂場」，其歷次營利事業登記變更項目僅有資本額、
      名稱及負責人，並未辦理營業項目變更登記，有臺北縣政
      府九十四年一月二十一日北府建登字第○九四○○○○○
      九○四○號函、九十五年二月二十二日北府建登字第○九
      五○○九七○六七號函及所附之「樂透遊樂場」營利事業
      登記歷次抄本、臺北縣政府營利事業登記證影本各一份在
      卷可考，先予敘明。
    (四)次查，被告為警查獲時所提出經濟部九十二年十二月一日
      經商字第○九二○二二四四二○○號函固記載：「按『樂
      透遊樂場』所載之營業項目『娛樂遊藝場』，依現行營業
      項目代碼似應屬『Ｊ７０１０１０電子遊戲場業』範疇。
      」惟其同時載明：「因本案該商設立登記日期為民國五十
      三年七月間，期間其營業項目是否有變更登記？而原核准
      現行營業項目變更登記時，是否包括電子遊戲機之經營，
      請併予查明後逕復並副知本部。」可見上揭經濟部函指出
      「樂透遊樂場」是否得經營電子遊戲場業，端視原核准現
      行營業項目登記時，是否包括電子遊戲機之經營而定。據
      此，原審再函請經濟部闡釋，經濟部乃於九十四年九月二
      十八日以經商字第○九四○二一四二三五○號函明確表示
      ：「有關『樂透遊樂場』係早期核准設立之營業場所，是
      否屬於電子遊戲場業管理條例施行前已領有營利事業登記
      證之業者，因本案核准設立登記日期為民國五十二年十二
      月，其原登記項目是否包括電子遊戲機之經營，係屬臺北
      縣政府管轄，仍請洽該府提供資料。」又臺北縣政府復於
      九十四年十月四日以北府建登字第○九四○六九○三○二
      號函闡明：「查現行『電子遊戲場業管理條例』緣於八十
      六年七月九日經濟部修頒『電子遊藝場業輔導管理規則』
      及教育部七十九年十二月十日訂頒『遊藝場業輔導管理規
      則』，按『電子遊藝場業輔導管理規則』第十八條規定：
      『本規則修正施行前已領有營利事業登記證之遊藝場業，
      應自本規則修正施行之日起六個月內，檢具營利事業登記
      影本，辦理下列事項．．．』。次按『遊藝場業輔導管理
      規則』第十八條規定：『本規則發布施行前已辦妥公司執
      照、營利事業登記之遊藝場業，均應限期依本規則規定辦
      妥許可及登記，逾期依法處理。』」、「復查『樂透遊樂
      場』於民國五十二年十二月七日原核准設立登記名稱為『
      新興彈子房』，依五十三年七月二十三日核准變更登記之
      審核答復表所載營業種類為娛樂遊技場（撞球場），且歷
      次並未辦理營業項目變更登記。該遊樂場既未依民國七十
      九年教育部訂頒之『遊藝場業輔導管理規則』第三條、第
      十八條規定辦理，也未依經濟部八十六年七月修頒之『電
      子遊藝場業輔導管理規則』第十條、第十八條規定辦理，
      即不屬『電子遊戲場業管理條例』第三十八條第一項規定
      所稱『本條例施行前已領有營利事業登記證之電子遊戲場
      業』，故其登記項目並未包括電子遊戲機之經營。」此有
      上揭函文附卷可稽。由上可知，「樂透遊樂場」是否得經
      營電子遊戲場業，應視原核准現行營業項目登記時，是否
      包括電子遊戲機之經營而定。而被告所經營之「樂透遊樂
      場」，於五十二年十二月七日核准登記時，登記營業種類
      為「娛樂遊藝場」（撞球業），自核准登記迄今，從未辦
      理營利事業登記項目變更，僅有辦理負責人、名稱、資本
      變更登記，先前並未依教育部訂頒之「遊藝場業輔導管理
      規則」辦理相關登記，亦未依經濟部所頒布之「電子遊藝
      場業輔導管理規則」相關規定辦理登記，顯見該「樂透遊
      樂場」於電子遊戲場業管理條例於八十九年二月三日公布
      施行前，未符合當時主管機關經濟部所訂定發布之有效法
      令規範。是被告所經營之「樂透遊樂場」依當時核定之營
      利事業項目係經營「撞球場」之特定營業，本非電子遊戲
      場業。
    (五)本件被告未依電子遊戲場業管理條例之規定辦理營利事業
      登記，自違反該條例第十五條之規範，雖其營利事業登記
      證所營事業項目為「娛樂遊藝場（特定營業）」，然因被
      告未依電子遊戲場業管理條例之規定申請登記電子遊戲場
      業以經營，且該「樂透遊樂場」亦未依該條例第三十八條
      第一項之規定，於該條例施行之日起六個月內申請辦理機
      具評鑑分類、核發機具類別標示證、申請營業級別證、投
      保公共意外責任險，則被告所經營之樂透遊樂場其營利事
      業登記證上所載之營業項目與電子遊戲場業管理條例之規
      定不符，自不得以被告持有營利事業登記證上所載營業項
      目為「娛樂遊藝場（特定營業）」，即認定被告於電子遊
      戲場業管理條例公布施行後，仍可經營該條例所規範之電
      子遊戲場業。
    (六)再按「遊樂場業務」與「遊藝場業務」原係屬相同業務，
      均登記為遊樂場（園）業，迨教育部於七十九年十二月十
      日發布「遊藝場業輔導管理規則」後，始將專營電子遊戲
      機（電動玩具）之遊藝場另行予以登記為「遊藝場業之經
      營」，經濟部對於公司行號登記為「遊樂場業務之經營」
      ，是否得經營遊藝場業務，除就其實際登記之營業項目加
      以審核外，另其設立登記日期於遊藝場業輔導管理規則發
      布之前、後亦為考量之依據，有經濟部八十九年一月三十
      一日經（八九）商字第八九二○一六七二號函影本在卷可
      佐。又查，教育部曾於七十九年十二月十日訂定發布「遊
      藝場業輔導管理規則」，其後主管機關復由教育部變更為
      經濟部，並於八十六年七月九日由經濟部修正發布規則名
      稱為「電子遊藝場業輔導管理規則」及全文十九條，迄八
      十九年七月十九日廢止，於電子遊藝場業輔導管理規則有
      效期間內，經濟部即將專營電子遊戲機之遊藝場另行予以
      登記為「遊藝場業之經營」，惟查被告所經營之樂透遊樂
      場，其先前即未依當時有效之法令「電子遊藝場業輔導管
      理規則」辦理變更登記營業項目為經營電子遊藝場業務，
      堪認「樂透遊樂場」依其營利事業登記證之營業項目，先
      前亦非得經營電子遊藝場業。從而，被告上開所辯，並無
      可採。
    (七)「樂透遊樂場」之前手吳俊宏，因自九十二年九月十九日
      起於該遊樂場擺設電子遊戲機，經營電子遊戲場業，業經
      本院於九十二年十二月十一日以九十二年度簡字第三三八
      二號刑事簡易判決判處拘役五十日，如易科罰金以三百元
      折算一日，並經本院於九十三年五月二十六日以九十三年
      度簡上字第四○號判決駁回上訴確定。而吳俊宏於九十二
      年九月二十六日將「樂透遊樂場」轉讓予鄭金嘉，鄭金嘉
      另自九十二年九月二十六日起在該遊樂場擺設電子遊戲機
      ，經營電子遊戲場業，而經臺灣高等法院於九十三年十一
      月二十六日以九十三年度上易字第一六八七號刑事判決判
      處有期徒刑四月，如易科罰金以三百元折算一日確定。又
      本案後，鄭金嘉、陳建呈復自九十四年一月三十一日起於
      該址擺放電子遊戲機，經營電子遊戲場業，經本院以九十
      四年度簡字第三三二二號判決判處陳建呈有期徒刑三月，
      鄭金嘉有期徒刑五月，如易科罰金以三百元折算一日，經
      上訴後，本院以九十四年度簡上字第六四九號判決撤銷原
      判決，陳建呈維持有期徒刑三月，鄭金嘉判處有期徒刑四
      月，如易科罰金以三百元折算一日確定；又黃世和於九十
      四年五月六日於該址擺放電子遊戲機，經營電子遊戲場業
      業務，經本院以九十五年度簡字第三四六號判決判處有期
      徒刑三月，如易科罰金以三百元折算一日確定，此有本院
      九十三年度簡上字第四○號判決、臺灣高等法院九十三年
      度上易字第一六八七號判決、本院九十四年度簡字第三三
      二二號判決、九十四年度簡上字第六四九號判決、九十五
      年度簡字第三四六號判決各一份附卷可考。該「樂透遊樂
      場」歷次負責人業經上開判決判處刑責，惟仍無視法院判
      決，一再變更負責人不斷持續經營電子遊戲場業，且以相
      同內容置辯，益見被告上開所辯，實乃無據。
    (八)被告所辯之詞，要無可採，原審以被告罪證明確，而援引
      電子遊戲場業管理條例第二十二條、刑法第十一條前段、
      四十一條第一項前段、第三十八條第一項第二款、罰金罰
      鍰提高標準條例第二條之規定，並審酌被告素行、生活狀
      況、智識程度、犯罪之動機、目的、手段、擺設電子遊戲
      機數量眾多、經營頗具規模及其犯罪後之態度等一切情狀
      ，量處有期徒刑四月，並准以三百元折算一日易科罰金，
      扣案之電子遊戲機具六十六臺（含ＩＣ板六十六片），均
      宣告沒收之，經核其認事用法，尚無任何違誤。茲被告雖
      不服原審刑事簡易判決，提起上訴，惟其空言指摘原審判
      決不當云云，揆諸上述，已無理由，本件上訴，應予駁回
      。
據上論斷，應依刑事訴訟法第四百五十五條之一第一項、第三項
、第三百六十八條、第三百七十三條，判決如主文。
本案經檢察官朱立豪到庭執行職務。
中    華    民    國    95    年    4     月    7     日
                  刑事第十七庭  審判長法  官  張江澤
                                      法  官  王綽光
                                      法  官  絲鈺雲
以上正本證明與原本無異
本件不得上訴
                                      書記官  蔡美如
中    華    民    國    95    年    4     月    12    日
附表：
┌──┬────────┬──────────┬──────┐
│編號│電子遊戲機之名稱│數                量│備        註│
├──┼────────┼──────────┼──────┤
│一  │「金明星９７水果│拾陸台（含ＩＣ板拾陸│擺設於一樓。│
│    │盤」            │片）                │            │
├──┼────────┼──────────┼──────┤
│二  │「超八」        │拾台（含ＩＣ板拾片）│同上。      │
├──┼────────┼──────────┼──────┤
│三  │「５ＰＫ」      │玖台（含ＩＣ板玖片）│同上。      │
├──┼────────┼──────────┼──────┤
│四  │「７ＰＫ」      │拾壹台（含ＩＣ板│擺設於二樓。│
│    │                │拾壹片）            │            │
└──┴────────┴──────────┴──────┘


司法院資訊處製作；財團法人民間司法改革基金會備份。
